【裁判字號】    98,抗,166
【裁判日期】    980220
【裁判案由】    假扣押
【裁判全文】
臺灣高等法院民事裁定                   98年度抗字第166號
抗  告  人  甲○○
代  理  人  邱六郎律師
上列抗告人因與相對人乙○○○間假扣押事件，對於中華民國97
年12月25日臺灣桃園地方法院97年度裁全字第5950號裁定，提起
抗告，本院裁定如下：
    主  文
抗告駁回。
抗告費用新台幣一千元由抗告人負擔。
    理  由
一、抗告人於原法院聲請及本院抗告意旨略以：伊於民國85年間
    ，交付訴外人曾文呈面額分別為新台幣（下同）660萬元、
    550萬元、300萬元之本票3紙，另交付訴外人賴柏榮面額1,0
    00萬元之本票1紙，委由曾文呈、賴柏榮以二人名義聲請本
    票強制執行裁定，並對發票人邱阿元即祭祀公業邱阿連為強
    制執行程序（原法院89年度執字第15688號，下稱第15688號
    執行事件）聲明參與分配，惟該二人擅自將上開債權讓與相
    對人，經伊追究後，該二人於95年9月5日與伊達成協議，同
    意解除委任契約並將上開本票返還予伊，然相對人竟拒將上
    開債權移轉予伊。另伊於88年6月10日與訴外人李剛訂立債
    權讓與契約書，真意為委請李剛墊款，以辦理對邱阿元所有
    財產之強制執行程序，伊並交付發票人邱阿元所簽發，票號
    215153，面額3,550萬元本票1紙予李剛作為擔保。嗣伊與李
    剛於95年7月12日成立和解，李剛應將上開本票返還予伊，
    惟李剛竟將上開本票讓與相對人，相對人亦持之於上開強制
    執行程序中參與分配，而拒不將上開債權移轉予伊。伊乃告
    訴相對人涉犯侵占罪嫌，經桃園地方法院檢察署（下稱桃園
    地檢署）檢察官以96年度偵字第15074號不起訴處分，伊聲
    請再議，經台灣高等法院檢察署以97年度上聲議字第5833號
    發回續查，現由桃園地檢署97年度偵續字第305號繼續偵查
    中。是伊對相對人有侵權行為損害賠償請求權存在，因相對
    人持上開本票於上開第15688號強制執行事件中參與分配，
    已製作分配表，如不予假扣押，顯有日後不能強制執行受償
    之虞，為保全伊之請求，願供擔保聲請對相對人之財產在
    17,746,334元範圍內為假扣押，原法院竟駁回聲請，爰請求
    廢棄原裁定云云。
二、原裁定意旨略以：抗告人未表明其對相對人欲「請求之債權
    」究竟為何，且抗告人亦係上開第15688號強制執行事件中
    分配表所列之債權人，而得參與分配，如其主張相對人不得
    參與分配，應依強制執行法第39條以下所定之程序，以為救
    濟等語，而裁定駁回假扣押之聲請。
三、按債權人就金錢請求或得易為金錢請求之請求，欲保全強制
    執行者，得聲請假扣押；假扣押非有日後不能強制執行或甚
    難執行之虞者，不得為之；請求及假扣押之原因應釋明之；
    前項釋明如有不足，而債權人陳明願供擔保或法院認為適當
    者，法院得定相當之擔保，命供擔保後為假扣押，民事訴訟
    法第522條第1項、第523條第1項、第526條第1項、第2項分
    別定有明文。所謂假扣押之原因，即債務人有日後不能強制
    執行或甚難執行之虞或應在外國為強制執行者是也，同法第
    523條亦有明文。諸如債務人浪費財產、增加負擔、或就其
    財產為不利益之處分，將達於無資力之狀態、或移住遠地、
    逃匿無蹤或隱匿財產等情形均屬之。債權人就假扣押之原因
    ，依法有釋明之義務，亦即需提出可使法院信其主張為真實
    之證據，必待釋明有所不足，而債權人陳明願供擔保後，始
    得准為假扣押；若債權人未釋明假扣押之原因，即不符假扣
    押之要件（最高法院94年度台抗字第1182號裁定意旨參照）
    。
四、經查：
  (一)抗告人主張相對人拒不返還伊交付案外人曾文呈之面額660
    萬元、550萬元、300萬元之本票3紙，伊交付案外人賴柏榮
    面額1,000萬元之本票1紙，及伊交付案外人李剛之面額3,55
    0萬元之本票1紙，並執上開本票向原法院第15688號強制執
    行事件中，聲明參與分配，伊對相對人有侵權行為損害賠償
    請求權存在云云，固據其提出協議書、民事聲請狀、權利轉
    讓契約書、和解書、上開第15688號強制執行事件94年7月14
    日分配表、97年12月24日分配表、台灣高等法院檢察署通知
    、桃園地檢署檢察官刑事傳票等為證（見原法院卷2頁至13
    頁、本院卷6頁至7頁、11頁至14頁），惟上開證據僅能釋明
    抗告人對相對人有金錢債權之請求原因，就假扣押原因則無
    釋明。
  (二)另抗告人提出上開第15688號強制執行事件之97年12月24日
    分配表，主張如不對相對人為假扣押，日後顯有無法執行受
    償之虞云云，然上開分配表僅足釋明相對人陳報參與分配之
    5筆債權係受讓自李剛（債權本金3,550萬元）、賴柏榮（債
    權本金1,000萬元）、曾文呈（債權本金1,510萬元）之債權
    （見本院卷13頁反面），其就相對人有何浪費財產、增加負
    擔或將財產為不利益處分，致將達於無資力狀態等不能強制
    執行，或有將移住遠地、逃匿無蹤或隱匿財產等甚難執行之
    虞之情事，並未能釋明，難謂已就假扣押之原因盡釋明義務
    ，而非釋明有所不足。嗣經本院以98年2月4日院通民直98抗
    166字第0980001262號函請抗告人於文到後7日內補正，然審
    視抗告人98年2月13日所提之陳報狀，對於假扣押之原因，
    仍未能釋明，揆諸前揭說明，即與假扣押之要件不合。縱令
    抗告人陳明願供擔保以補釋明之不足，仍應駁回其假扣押之
    聲請。是本件抗告意旨，指摘原裁定不當，求予廢棄，非有
    理由，應予駁回。
五、據上論結，本件抗告為無理由，爰裁定如主文。
中    華    民    國    98    年    2    月     20    日
                    民事第十六庭
                        審判長法  官  劉靜嫻
                              法  官  謝碧莉
                              法  官  呂淑玲
正本係照原本作成。
本裁定除以適用法規顯有錯誤為理由，不得再抗告。如提起再抗
告，應於收受後10日內委任律師為訴訟代理人向本院提出再抗告
狀。並繳納再抗告費新台幣1000元。
中    華    民    國    98    年    2    月     20    日
                              書記官  明祖全


司法院資訊處製作；財團法人民間司法改革基金會備份。
